臺北高等行政法院判決　　　　　　　　　　　　　　　九十年度訴字第一一六三號
　　　　　　　　　　　　　　　.
　　原　　　告　鑫新建材股份有限公司
　　代　表　人　甲○○總經理.
　　訴訟代理人　己○○
　　　　　　　　乙○○
　　被　　　告　經濟部智慧財產局
　　代　表　人　陳明邦（局長）
　　訴訟代理人　庚○○
　　被告參加人　泰商卡瑞特公司
　　代　表　人　文柴　湯森布
　　訴訟代理人　丙○○
　　　　　　　　戊○○律師
 　　　　　　 　丁○○
右當事人間因商標評定事件，原告不服經濟部中華民國八十九年十二月七日經（八九
）訴第00000000號訴願決定，提起行政訴訟。本院判決如左：
　　主  文
原告之訴駁回。
訴訟費用由原告負擔。
　　事  實
一、事實概要：參加人於民國（以下同）八十七年六月十八日以「KARAT」商標，指
    定使用於商標法施行細則第四十九條所定商品及服務分類表第十一類之浴缸、小
    便池、盥洗台、洗面槽、洗臉台、馬桶、抽水馬桶、電話式蓮蓬頭商品，向被告
    前身中央標準局（八十八年一月二十六日改制為智慧財產局）申請註冊，經被告
    准列為註冊第八二六○九一號商標，嗣原告以上該註冊有違註冊時商標法第三十
    七條第七、十一、十二款之規定，對之申請評定，經被告審查，以八十九年七月
    二十一日中台評字第八八七○七○號商標評定書為申請不成立之處分。原告不服
    ，提起訴願，遭決定駁回，遂提起本件行政訴訟。
二、兩造聲明：
　(一)原告聲明：訴願決定及原處分均撤銷。
　(二)被告聲明：駁回原告之訴。
三、兩造爭點：被告准列註冊之第八二六○九一號「KARAT」商標，是否有違商標法
              第三十七條第七、十二款之規定？
  (一)原告主張之理由：
　　1.按商標圖樣「相同或近似於他人著名之商標或標章，有致公眾混淆誤認之虞者
　　　」不得申請註冊，為本件參加人商標申請註冊時商標法第三十七條第七款所明
      定。所謂著名商標或標章，係指有客觀證據足以認定該商標或標章有已廣為相
      關事業或消費者所普遍認知者而言，此為著名商標或標章認定要點二所定。商
      標法所稱之著名商標或標章，不以在我國註冊者為前提，未註冊商標或標章符
      合該要點規定者，亦適用之，此亦為著名商標或標章認定要點三明文規定。而
      相關事業或消費者，係以商標或標章所使用商品或服務之交易範圍為準，本件
      原告商標是否具知名度，其認定對象包括「建材行、建材零售業者」（涉及商
      標或服務經銷管道之人）、「營建業、建材行、建材零售業者、修繕、水電業
      者」（經營商標或標章所使用商品或服務之相關業者）。而商標是否著名，應
      依「進出口單據、國內外之報章雜誌廣告、全國各地銷售據點及其銷售管道、
      場所之配置．．．」等證據證明之，此為被告著名商標或標章認定要點五所列
      。
　  2.查早於民國七十七年起（西元一九八八年），原告即以「KARAT BUILDING
　　　MATERIAL INTERNATIONAL CO. LTD.」做為公司之英文名稱向經濟部國際貿易
      局登記在案，從事建材之進口及代理關係企業鑫義實業股份有限公司（以下簡
　　　稱鑫義公司）所製磁磚及石材之買賣。自七十九年起即透過工商時報廣告、台
　　　北、台中世貿建材展等媒體宣傳，為了供應國內廣大市場的需求，每次自國外
　　　進口新台幣百萬以上之商品，以供銷售全省各地之客戶。而原告之關係企業鑫
　　　義公司因自義大利引進全自動之石材加工設備，品質與國際同步，曾榮獲第三
　　　屆石材建築工程獎之殊榮。鑫義公司並於每年之台北市石材製品商業同業公會
　　　之會員手冊刊登廣告（刊有「KARAT GROUP及圖 」商標），由於該公會會員之
　　　人數有二百餘家，且遍佈全省各地，公會亦將會員手冊分送全省各地之海關、
　　　建設公司，為發行範圍相當廣泛之一本會員手冊，且不乏外縣市之同業來購買
　　　會員手冊者，此可逕向公會查證。原告並將「KARAT GROUP及圖 」商標標示於
      型錄、商品包裝箱、或磁磚商品上。堪稱原告商標之外文「KARAT GROUP 及圖
      」及「KARAT TILE及圖」商標（服務標章），十年來，經原告透過工商時報、
      世貿展覽及原告關係企業鑫義公司曾榮獲第三屆石材建築工程獎之殊榮，原告
      及關係企業鑫義公司所使用之「KARAT TILE及圖」商標，已獲全省廣大的客戶
      長期支持，難謂原告「KARAT GROUP及圖 」商標（服務標章）不為我國境內相
      當廣泛範圍內已為相關公眾所共知著。凡此有下列證物可稽：
      (1)原告曾多次在台灣及一九九一年日本展覽會展示推廣原告及關係企業商標及
        標章所提供之商品及服務，凡此有原告附於訴願書之相片及報紙廣告等為證
        。
      (2)原告並於台北市石材製品商業同業公會刊有原告之廣告及該公會之歷屆會員
        大會手冊。該公會會員之人數有二百餘家，且遍佈全省各地，公會亦將會員
        手冊分送全省各地之海關、建設公司，為發行範圍相當廣泛之一本會員手冊
        ，且不乏外縣市之同業來購買會員手冊者，此可逕向公會查證。
      (3)原告自七十七年設立起即持續的自國外進口衛浴建材，有與部分國外廠商之
        往來書信及進口資料，平均每張進口單據金額約新台幣一百萬元之資可證。
　　　(4)原告之國內銷售網遍佈全省，有客戶簡要資料表可稽，南至屏東，北至宜蘭
　　　　，堪稱為國內相當廣泛範圍內之相關事業所公知。該等客戶涵括建材公司、
　　　　設計公司、營造公司、建築師等。
　　　(5)原告歷年於型錄上，皆標有「KARAT及圖」、「KARAT TILE」（TILE 為磚瓦
        之意）、「KARAT STONE」（STONE為石頭）、「KARAT GROUP及圖」（GROUP
　　　　為集團）商標或標章圖樣或原告及其關係企業外文之特取部分「KARAT」。
　　　(6)如被告於八十八年所公告之著名商標或標章認定要點三：「本法所稱之著名
　　　　商標或服務標章，不以在我國註冊者為前提，未註冊商標或標章符合本要點
　　　　規定者，亦適用之。」是原告所呈之證物中有部分證物所標示者雖部分為未
　　　　註冊之知名商標「KARAT GROUP及圖」、「KARAT TILE及圖」，惟原告商標
        及標章之信譽，已為國內相當廣泛之相關事業或消費者所共知，況外文「
        GROUP 」一字為集團之意，係普通之附記，是原告商標之外文實為原告之代
        稱！
      (7)小結：被告及經濟部明知原告自七十九年起，即在工商時報上廣告、並在國
        內外參加展出，國內銷售網遍佈全省，南至屏東，北至宜蘭，堪稱為國內相
        當廣泛範圍內之相關事業所公知，而進口報單上雖無原告商標之標示，然確
        為原告有大量、廣泛行銷國內之明證，原告實際使用者為標示在型錄上之「
        KARAT GROUP及圖」（GROUP有集團之意，為普通之附記）、印製在磁磚、包
        裝箱、標貼之「KARAT TILE及圖」，綜合原告及原告之關係企業，歷年來於
        國內外參展之證明、報紙廣告、公會會員手冊之廣告、原告歷年來之型錄、
        進口單據、全省之客戶資料，足以證明據爭「KARAT」服務標章，難謂不為
        國內之相當廣泛之相關公眾所共知之知名商標。參加人申請註冊之商標逕取
        原告商標或標章之外文「KARAT」作為其商標之主要部分，且經營與原告相
        關之建材行業，自有致消費者混淆誤之虞，參加人申請註冊之商標自有商標
        法第三十七條第七款之適用。
    3.次按商標圖樣「相同或近似於他人同一商品或類似商品之註冊商標者」，不得
      申請註冊，為本件參加人商標申請註冊時商標法第三十七條第十二款所明定。
      所謂「類似商品，應依一般社會通念，市場交易情形，並參酌該商品之原材料
      、用途、功能、產製者、行銷管道及場所或買受人等各種相關因素判斷之。」
      復為商標法施行細則第十五條第二項所明定。而被告認為參加人申請註冊之商
      標無本款之適用，係認為「本件系爭商標所指定使用商品與據爭註冊商標所指
      定使用商品，二者一為成品、一為原料性產品，其功能、用途不同，且其一般
      銷售管亦有差異，依一般社會通念、市場交易情形，非屬類似商品。」惟查，
      其認事用法實顯草率不當，蓋依原告調查發現，市面上於同一場所同時提供磁
      磚、衛浴設備之廠商者，不勝枚舉，且該等商品皆為整修洗手間、浴室所不可
      或缺者，自易使消費者認係源自同一廠商所提供之類似商品，茲一一舉證說明
      如左：
      (1)於中華電信之工商採購電話號碼簿（八十八年台北市版）第一六八、一六九
        頁中有銷售衛浴設備之建材公司至少有（即衛浴設備－批發及製造商部分，
        公司名稱中有「建材」二字者，方列出）：久順建材實業有限公司、台怡建
        築材料有限公司、汎亞衛浴建材股份有限公司、寰曄建材興業有限公司、合
        聯建材有限公司、承億建材有限公司、喜之門建材股份有限公司。而該電話
        簿第一三五頁之今冠實業有限公司，則係同時有進口磁磚及衛浴設備之廠商
        。
　　　(2)原告亦為有同時有銷售磚、瓦及衛浴設備之建材公司。至於其他同時有銷售
　　　　磚、瓦及衛浴設備之建材公司或貿易公司，應為經濟部之商業司電腦資料庫
　　　　中可輕易查出，原告在此不便一一列出。或許經濟可委請行政院主計處統計
　　　　，台灣地區究竟有多少廠商同時銷售銷售磚、瓦及衛浴設備等商品？
　　　(3)由台灣省、台北市、高雄市會計師公會於八十七年一月一日所印之公司行號
　　　　營業項目代碼表可見：建材零售業之分類同為F211010 分類編號之同一細類
        ，足資證明「磚、瓦零售服務」與「衛浴設備零售服務」應為同一廠商所提
        供之類似服務，即應認定「磚、瓦與衛浴設備」亦應為同一廠商所提供或同
        一地點可能見到之類似商品。
      (4)又於中華電信之消費指南電話號碼簿（八十八年台北市版）第一一九、一二
        一頁中有同時提供「浴廁翻新及地磚、磁磚施工」之裝璜業者至少（僅看廣
        告中有同時秀出有提供浴廁翻新及地磚、磁磚施工之服務者）有七皇裝璜工
        程、達新裝潢設計及巨任美術設計工程有限公司。
　　　(5)另八十九年九月之中國時報有特力屋「七天後，許你一個全新的浴室」全版
　　　　廣告，該銷售廣告中之超值組合真划算廣告係包括「天花板、地板、瓷磚、
　　　　馬桶、浴缸、洗手台」等建材，可見原告商標所提供之「浴缸、洗臉台及馬
　　　　桶」商品及「瓷磚」有密不可分之關係，二者皆為成品，馬桶需要加工，難
　　　　道瓷磚、磚矽、石、人造石就不須要加工嗎？尚然不是，地塼、磁磚、人造
　　　　石等商品亦須經過加工始呈現一成品之風貌於經銷商或消費者之面前。而且
　　　　整間浴廁須有瓷磚及馬桶、浴缸、洗手台才能有一個美觀的浴廁，其單一商
　　　　品之用途或功能或有不同，然皆為構成一個美觀的浴廁所不可或缺者！而浴
　　　　廁內之磁磚正是原告註冊第五四五三三四號「鑫磊KARAT 及圖」商標所提供
　　　　之「水泥、磚瓦」或原告註冊第五三八七七五號「鑫義KARAT 」商標所提供
        之「石、人造石」（較高級之浴室會採大理石、人造石製之地板或浴缸）。
　　　(6)此外，於建材展中，常可見有磁磚、地磚與衛浴潔具同時展出之情形，此有
　　　　一九九一年日本建材展相片影本可稽。
　　　(7)小結：本件參加人申請註冊之商標所提供之「浴缸、洗臉台及馬桶」與原告
        註冊第五四五三三四號「鑫磊KARAT 及圖」商標所提供之「水泥、磚瓦」或
        原告註冊第五三八七七五號「鑫義KARAT」商標所提供之「石、人造石」
        （較高級之浴室會採大理石、人造石製之地板或浴缸），常為同一廠商所提
        供之商品或同一地點常見之商品，且皆為一個美觀的浴廁所不可或缺者，故
        行政院主計處將之列為公司行號營業項目代碼表之同一大類、中類、小類中
        之同一細類之建材零售業，故依一般社會通念、市場交易情形，二者應屬類
        似商品。被告認以「二者一為成品、一為原料性產品，其功能、用途不同，
        且其一般銷售管道亦有差異」為由，逕以參加人申請商標之註冊無該款規定
        之適用，顯係按圖索驥，未對產業、市場銷售情形做深入的探究，其認事用
        法實顯草率不當！故參加人申請註冊商標實有商標法第三十七條第十二款之
        適用。
　　4.綜前所陳，「KARAT GROUP及圖」為原告所屬集團之著名商標或服務標章，原
      告於進口國外之商品或經銷關係企業之商品時，藉由集團之名氣來銷售商品，
      行銷網遍佈全國各地，經原告十餘年之長期經營，難謂不為我國境內相當廣泛
      範圍內已為相關公眾所共知著。參加人申請註冊商標之外文「KARAT」，原告
      商標、服務標章之主要部分均有相同之外文「KARAT」，難謂無使一般消費者
      產生混同誤認之虞。故參加人申請商標之註冊自有違反商標法第三十七條第七
      、十二款之適用，原處分及訴願決定未查前情，其認事用法實顯草率不當。
    5.參加人稱「KARAT」為字典上可查得之普通單字，惟查該外文既經原告申請商
      標及服務標章獲准註冊，足證其具有商標之特別顯著性。參加人主張原告早於
      七十七年（西元一九八八年）時僅將「KARAT」作為公司英文名稱之證明，並
      舉其西元一九八四年於泰國及西元一九八八年於香港、斯里蘭卡、紐西蘭、新
      加坡、韓國、馬來西亞等國之商標申請註冊，就其註冊及使用時間而言，參加
      人顯然在原告之先，則又如何反謂先使用者有致消費者發生混淆、誤認之可能
      。另查參加人於各國之商標註冊僅係靜態之權利，若參加人未於我國或各國報
      章、雜誌廣告及參加大型展覽，難謂參加人於各國之註冊，即獲消費者之認知
      ，況查參加人既知申請商標之保護，應主動於我國申請商標註冊之保護方合常
      理，而參加人早於八十二年、八十三年、八十五年即分別在我國申請註冊第六
      六八○七○號「INTERBATH」、第六六八○七二號「LUXOR」、第七七○二○二
      號「東王」商標及註冊竹七七○二○三號「英特具絲」商標，而系爭商標則遲
      至八十五年九月二十日始提出申請註冊，更遲至八十七年八月十六日始獲准審
      定，堪稱參加人早年雖有銷售商品至我國，惟其於我國行銷之品牌並非系爭
      「KARAT」商標。至於參加人聲稱有於一九八六年及一九八九年銷售商品至我
      國，並附其發票及型錄影本之附證二、三，惟其發票係參加人自行製作，並非
      我國海關之進口報單，不具公信力。至於其型錄均為泰文或英文，且型錄上並
      無日期，從而難謂參加人有銷售標示系爭「KARAT」商標之商品至我國行銷。
    6.參加人反駁原告據以評定商標已為國內相關公眾所共知之商標之證據多側重於
      進口業務之宣傳，及作為公司名稱之使用，至於同業公會名錄或手冊，亦未舉
      證說明其發行範圍，惟原告於訴願書及起訴狀之證據雖著重於代理經銷國內外
      廠商之商品，但原告係以原告所屬「KARAT」集團之形象，本即代理經銷他人
      之商品之服務標章，故除了標示於商品之據爭商標外，原告最著名的還是在於
      利用原告所屬「KARAT」集團之形象所達成據爭「KARAT」服務標章之知名度。
      況依我國之國情，本即以中文名稱為主，經濟部之公司執照亦無英文之登記，
      是商標法第三十七條第十一款所保護之法人名稱，係指依法律規定證記取得之
      名稱，不包括外文名稱，故原告所使用之名文「KARAT」，依我國之國情應視
      為服務標章之表現，堪稱名文「KARAT」為原告之著名服務標章。
  (二)被告主張之理由：
  　1.按商標圖樣「相同或近似於他人著名之商標或標章，有致公眾混淆誤認之虞者
      」不得申請註冊，為本件參加人商標申請註冊時商標法第三十七條第七款所明
      定。所謂著名商標或標章，係指有客觀證據足以認定該商標或標章有已廣為相
      關事業或消費者所普遍認知者而言。又所稱有致公眾混淆誤認之虞者，係指商
      標或標章有使一般消費者對其所表彰之商品來源或產製主體發生混淆誤信之虞
      而言。查本件據原告於申請評定時檢送之進口單據、參展目錄、照片、經濟部
      商品檢驗局報告、得獎廠商簡介等資料，係作為公司名稱之使用，而多無原告
      商標之標示。又原告於訴願階段檢送之證據資料，其參展照片與國外廠商往來
      書信及進出口資料影本等資料，仍僅係公司名稱之使用；而台灣區石礦製品工
      業同業公會之「石材施工規範」及台北市石材製品商業同業公會之「1994會員
      名錄暨公會簡介」，並未說明其發行數量及地域廣度，雖有刊登廣告，並不知
      其市場佔有率，或在同業間知名之程度；七十九年至八十二年間於經濟日報、
      工商時報廣告報導影本僅八份。綜觀前開資料，要難認於本件參加人商標申請
      註冊之前，原告商標已已廣為相關事業或消費者所普遍認知，從而參加人商標
      之註冊尚無該款規定之適用。
    2.次按商標圖樣「相同或近似於他人同一商品或類似商品之註冊商標者」不得申
      請註冊，為本件參加人商標申護註冊時商標法第三十七條第十二款所明定。惟
      其適用應以二造商標所指定使用之商品為同一或類似為前提。又所稱之類似商
      品，應依一般社會通念，市場交易情形，並參酌該商品之原材料、用途、功能
      、產製者、行銷管道及場所或買受人等相關因素判斷之。而本件參加人註冊第
      八二六○九一號「KARAT」商標所指定使用之浴缸、小便池、盥洗台、洗面槽
      、洗臉台、馬桶、抽水馬桶、電話式蓮蓬頭商品與原告註冊第五四五三三四號
      「鑫磊KARAT及圖」商標所指定使用之水泥、石灰、磚瓦商品，二者一為與衛
      浴相關之商品、一為建材商品，其產製者、產製過程、功能用途均有差異，非
      屬類似商品。雖現今商品多元化及行銷方式之改變，往往將極為不同之商品放
      在相同之銷售管道及場所，以便降低成本或增加其賣點，然尚難因此即主張於
      同一銷售場所均有販賣或展售之商品即屬類似商品。本件參加人申請商標之註
      冊亦無該款規定之適用。綜上論述，被告原處分，洵無違誤，敬請駁回原告之
      訴。
  (三)參加人主張之理由：
      查原告前以註冊第八二六○九一號「KARAT」商標有違商標法第三十七條第七
      、十一、十二款之規定為由，對之申請評定，經被告審查，認各該主張之條款
      均不適用，乃發給中台評字第H00000000號商標評定書，為申請不成立之評決
      ，原告不服，提起訴願仍遭駁回後，繼而提起行政訴訟，繫屬本院審理在案。
      惟查原告自進行行政救濟程序以來，均僅就商標法第三十七條第七、十二款之
      部分敘明理由，顯然其對於原處分書中有關商標法第三十七條第十一款之處處
      分，並未為不服之表示，則該部分之不成立已然確定。故僅針對本件參加人商
      標之註冊無商標法第三十七條第七、十二款之適用，提出理由如左：
    1.有關商標法第三十七條第七款之部分：
      (1)查「KARAT 」為字典上可查得之普通單字，意指「克拉」，可為寶石的重量
        單位，或金的純度單位，如純金為24K 即是，故非原告創用之商標文字至明
        ，而原告固主張其於七十七年（西元一九八八年）即以「KARAT 」作為其公
        司英文名稱之特取部分，然其所能證明與此一普通單字建立關係之最早文件
        亦僅此而已。蓋原告公司設立於一九八八年七月十九日，其後方申請登記公
        司英文名稱，然參加人早於西元一九八四年（泰曆二五二七年）即以「
        KARAT」商標在泰國獲准註冊，而在原告以「KARAT」申請註冊，經列為註冊
        第三六六六五號服務標章 (西元一九八九年)以前，參加人所有之「KARAT」
        商標更早已在多國申准註冊，如：
        一九八八年七月二十三日在香港獲准列為註冊第三六一八號商標。
        一九八八年八月十二日在斯里蘭卡申請並獲准列為註冊第五五八八六號商
          標。
        一九八八年六月二十日在紐西蘭申請並獲准列為註冊第一八四八二九號商
          標。
        一九八八年七月二日在新加坡獲准列為註冊第三三六八／八八號商標。
        一九八八年七月二十一日在韓國申請並獲准列為第一七一六五四號商標。
        一九八八年七月二日在馬來西亞獲准列為註冊第八八／三一八七號商標。
        足徵參加人以「KARAT 」作為商標並獲准註冊確在原告之前，尤其原告僅以
        「KARAT」作為公司名稱之一部分使用，而參加人則以「KARAT」作為商標並
        廣於多國申准註冊，是若以「KARAT 」商標之註冊及使用時間而言，參加人
        顯然在原告之先，則又如何反謂先使用者有致消費者發生混淆、誤認之可能
        ？
      (2)就實際使用之情形以觀，亦可得證參加人使用「KARAT」商標之時間甚早，
        所產製商品更早在商標申請註冊以前即已銷售至台灣，而所有參加人商品上
        皆清楚標示「KARAT」商標，顯然我國人民早已知悉參加人商標商品之存在
        ，並據以判斷商品之產製來源，則參加人商標之申請註冊當然無使人誤以係
        原告商品之可能。茲先舉參加人於一九八六年（即泰曆二五二九年，亦原告
        公司設立、據以異議商標申請註冊以前）之數筆交易紀錄，供參酌：
　　　  西元一九八六年二月二八日賣出型號K-2200、K-1310、K-501、K-502等馬
          桶、洗面槽、肥皂托盤、衛生紙架、置物板等。
　  　　西元一九八六年（泰曆二五二九年）五月十二日賣出型號K-1310之圓形洗
          面槽。
　　　  西元一九八六年（泰曆二五二九年）六月三日、八月二十七日分別賣出型
          號K-517、K-506之毛巾架、置物板等；再舉數筆台灣廠商「JORAM CORP.」
          向參加人（包含更名以前）購買商品進口至台灣銷售之相關文件，亦可證
          明我國消費者早在參加人商標申請註冊以前即已接觸參加人之商標及商品
          ，應已留下深刻印象，自無誤認其商品來源之可能。
        以西元一九八九年為例：一月五日台灣代理商進口型號K-2520、K-1500、
          K-2700、K-501、K-502、K-504、K-506、K-507、K-517、K-1100、K-1110
          、K-2400、K-3100等之各型馬桶、洗面槽、肥皂托盤、衛生紙架、毛巾架
          、置物板等「KARAT 」商品至台灣，該一單筆交易之物件多達七一四件，
          總金額達二萬二千美元以上。同月二十三日，同一代理商再購入型號
          K-1300、K-502、K-504、K-517、K-3100等之各型馬桶、洗面槽、肥皂托
          盤、衛生紙架等商品。同年二月、六月亦另有商品之交易。
        在一九九一年，參加人商品進口至我國之部分紀錄則包括：一月二十五日
          購買型號 K-2700、K-1100、K-1300、K-601等之各型馬桶、洗臉槽及組件
          等，二月二十日購買型號K-2700、K-1110之馬桶、洗臉糟及組件等及十月
          二十八日、十一月四日購買型號K- 1400、K-2440、K-1200、K-1100、
          K-3100等之各型馬桶、洗面槽、小便池等商品。
        其他附呈之證據尚包括一九九二年八月十四日、一九九二年八月二十九日
          、一九九三年三月一日及一九九三年、一九九四年、一九九五年、一九九
          六年等商業發票及型號相符之若干商品型錄影本。
      由上述持續且交易數量可觀之進口紀錄，足可徵參加人商品多年來早已深受我
      國消費者所喜愛，而佐以型號相符之型錄，更可顯示參加人確將「KARAT 」商
      標清楚標示於顯著之位置，消費者無論於選購時或使用時，觸目所及，均可輕
      易知悉「KARAT 」字樣，難謂未留下深刻印象，則於一九九六年（民國八十五
      年）以「KARAT 」商標申請註冊於小便池、洗面槽、洗臉台、馬桶、抽水馬桶
      等商品，乃維護權益及保護消費者利益之必然程序，自無違於商標法可言。原
      告雖一再主張其使用據以評定商標已為國內相關公眾所共知，惟其檢送之證據
      多側重於進口業務之宣傳，並未見直接將其商標使用於商品之上，且多數文件
      上僅有公司中、外文名稱之標示，是誠如被告所為之判斷：原告所檢送之進口
      單據、參展資料、檢驗報告、得獎廠商簡介及廠商往來書信等，「係作為公司
      名稱之使用，而多無據爭商標之標示」；至於同業公會名錄或手冊者，若其發
      行範圍的確十分廣大，自不難舉證，然原告對此有利於己之事由卻推卸舉證之
      責，僅以「可逕向公會查證」云云搪塞，其主張之不可採，再可見一斑。尤其
      原告聲稱自七十九年起即透過媒體宣傳，然迄參加人商標於八十五年九月申請
      註冊前之七年內，所能提出之報導或廣告資料僅八份，而磁磚商品上縱有類似
      公司集團名稱之標示，然未佐以具體之銷售證明，又如何遽稱據以評定商標已
      達著名之程度？遑論如前所示，參加人早已將其商標明白標示於商品上，並有
      現存資料可證明最遲於七十八年一月即已將商品銷售至台灣，是確能具體證明
      參加人以「KARAT 」商標使用於所產製之商品上，已為相關消費者及我國之商
      品購買人所知悉，既不致消費者誤為他認，較諸原告尤擁有商標知名度，則參
      加人註冊商標無違於商標法第三十七條第七款之規定，實已彰彰明甚。
    2.有關商標法第三十七條第十二款部分：
      (1)原告宣稱其就該條款之原告商標為註冊第五三八七七五及五四五三二五號二
        商標，惟查註冊第五三八七七五號商標之專用權人為鑫義實業股份有限公司
        ，原告既非權利人，竟據之干涉參加人商標之註冊，已可見其主張之浮濫。
        況即就註冊第五四五三三四號「鑫磊KARAT 及圖」商標言之，其指定專用之
        商品為水泥、瀝青、石膏、石灰、磚瓦、土砂，乃使用於建構房屋、造橋舖
        路、擋水防洪等工程之建築材材，屬原料性產品，其主要消費者為建築商、
        土木承包商，而在實際利用時，必須配合施工者之經驗或技術方能發揮其價
        值及作用，且經利用後，其商品之原貌通常已不復存在，是此等建材原料與
        衛浴成品之性質有別，功能各異，自不可能相提並論。亦即，參加人註冊商
        標所指定使用之浴缸、小便池、盥洗台、洗面糟、洗臉台、馬桶、抽水馬桶
        、電話式蓮蓬頭商品，皆屬完成品，因直接與消費者使用時之舒適、清潔、
        方便有密切關係，故購買者多半重視商品之色彩、外觀設計或功能等，此並
        非一般原料性之商品所能提供，尤其消費者於選購、使用時，可清楚自商品
        之本身即可辨知其產製者，此又與原料性商品之性質迥不相同，是徵諸國際
        商品分類中，將上述商品分別歸屬於第十九類及第十一類，而無論依被告一
        向之商品分類原則或最鄰近之大陸商標局分類標準，均不認其為類似商品，
        足徵本件根本不符商標法第三十七條第十二款之適用前提。
      (2)至原告以建材公司有同時銷售衛浴設備云云，謂二者性質類似，則屬附會之
        詞根本不足採納，蓋商家為招徠不同消費群、增加賣點，集合多種商品於同
        一場所展售十分平常，卻不得據此即遽認各該商品之性質均屬類似，否則，
        若循原告之主張，欲構成一個美觀的客廳，豈非除天花板、地板外，所有傢
        具、燈具、時鐘、擺飾品甚或電視機等均屬類似商品？而磚瓦等既未必使用
        於浴室（建物外牆、人行道亦可能使用）；浴缸、馬桶之使用與磚瓦之有無
        亦不具任何關聯，其非屬性質類似之商品已然十分明確。
    3.綜上論陳，商標法第三十七條第七款所謂之「著名之商標或標章」，係指商標
      於我國境內相當廣泛範圍內已為相關公眾所共知而言，今者，外文「KARAT 」
      乃字典上可查到，代表寶石重量或貴金屬純度單位之文字，並不具獨創性，是
      早在民國七十三年即有我國廠商以「KARAT 」作為註冊商標之外文，其他以同
      一外文作為註冊商標圖樣一部分者，亦散見於多類商品中，足見消費者並不致
      誤認「KARAT 」為原告專有之標誌。況原告所舉證者多為公司名稱之使用，係
      宣傳其進口之業務，並無法舉證據以評定商標於系爭商標申請註冊以前已達「
      通常或可能接觸其所使用相關商品或服務之相當多數大眾所熟知」之地步，其
      非屬「著名商標」至明，參加人商標自無違於商標法第三十七條第七款之規定
      。又者，據以評定商標係指定專用於水泥、土砂等等建築之原始材料商品，其
      與參加人商標所使用、屬於衛浴設備之浴缸、小便池商品，性質、功能及販賣
      場等無一相同，並非屬同一或類似商品，是亦不構成商標法第三十七條第十二
      款之適用。遑論參加人商標業經廣泛於多國註冊、使用並設立經銷據點，標示
      「KARAT 」之商品更早在據以評定標章註冊之前即已大量銷售至我國，至今未
      嘗間斷，則參加人以「KARAT 」商標所建立之知名度，尤在據以評定商標之上
      ，又如何反使消費者與他人之商標發生混淆或誤認？本件被告所為「申請不成
      立」之評決，殊無違誤，原告之訴應予駁回以維法旨。
    理  由
一、查本件原告參加人申請註冊之第八二六○九一號「KARAT」商標有違商標法第三
    十七條第七、十一、十二款之規定為由，申請評定，經被告審查，認各該主張之
    條款均不適用，乃發給中台評字第H00000000號商標評定書，為申請不成立之評
    決，原告不服，提起訴願仍遭駁回後，繼而提起本件行政訴訟。但查原告起訴事
    實，僅就商標法第三十七條第七、十二款之部分敘明理由，顯然其對於原處分書
    中有關商標法第三十七條第十一款之處分，未為不服之表示，該部分即非本院所
    應審酌範疇，合先敘明。
二、按「商標圖樣有左列情形之一者，不得申請註冊：七、相同或近似於他人著名之
    商標或標章，有致公眾混淆誤認之虞者」，為本件參加人申請註冊時商標法第三
    十七條第七款所明定。所謂著名商標或標章，係指有客觀證據足以認定該商標或
    標章有已廣為相關事業或消費者所普遍認知者而言。又所稱有致公眾混淆誤認之
    虞者，係指商標或標章有使一般消費者對其所表彰之商品來源或產製主體發生混
    淆誤信之虞而言。是以認定商標之註冊有無違反商標法第三十七條第七款之規定
    ，當以據爭之「商標或標章」為標的，要無疑義。
三、查本件原告於申請評定時，其資為參加人申請註冊之本件商標有違商標法第三十
    七條第七款規定之依據，所檢送之進口單據、參展目錄、照片、經濟部商品檢驗
    局報告、得獎廠商簡介等資料，均係作為公司名稱予以使用，多無原告商標之標
    示。另原告於訴願階段所檢送之證據資料，如其參展照片與國外廠商往來書信及
    進出口資料影本等資料，仍僅係作為公司名稱之使用；至其提出之台灣區石礦製
    品工業同業公會之「石材施工規範」及台北市石材製品商業同業公會之「1994會
    員名錄暨公會簡介」，並未說明其發行數量及地域廣度，且原告雖有刊登廣告，
    惟未證明其市場佔有率，或在同業間之知名度；所提出之七十九年至八十二年間
    於經濟日報、工商時報廣告報導影本亦僅八份，尤難資為其具知名度之證明。本
    院訴訟中原告提出之七十九年三月三日原告公司觀音新廠落成啟用特別報導經濟
    日報第三十二版廣告及相關模型目錄資料亦未顯示原告使用「KARAT」服務標章
    之事實，綜合原告提出作為申請評定之證據資料，尚難證明參加人申請註冊系爭
    商標前，原告據爭商標已廣為相關事業或消費者所普遍認知，揆諸前揭說明，既
    乏證據足以證明參加人系爭商標之註冊有違反商標法第三十七條第七款之規定，
    原告此部分主張即屬無理由。
四、次按「商標圖樣有左列情形之一者，不得申請註冊：十二、相同或近似於他人同
    一商品或類似商品之註冊商標者」為本件參加人申請註冊時商標法第三十七條第
    十二款所明定。而商標註冊是否構成本條款規定要件，當以申請註冊之商標及據
    爭商標所指定使用之商品為同一或類似為前提。而所謂類似商品，應依一般社會
    通念，市場交易情形，並參酌該商品之原材料、用途、功能、產製者、行銷管道
    及場所或買受人等相關因素判斷之。
五、查本件參加人申請註冊之第八二六○九一號「KARAT」商標所指定使用之浴缸、
    小便池、盥洗台、洗面槽、洗臉台、馬桶、抽水馬桶、電話式蓮蓬頭商品；而原
    告註冊之第五四五三三四號「鑫磊KARAT及圖」商標所指定使用之商品係泥、石
    灰、磚瓦商品，核前者為與衛浴相關之商品，而後者為建材商品，雖兩者之原材
    料有其共通性，惟其產製者、產製過程、功能用途、行銷管道、場所均有差異，
    買受人基於一般認知即能辨其殊異之處，徵之經驗及論理法則，顯難認定兩者係
    屬類似商品。縱使商品多元化及行銷方式推陳出新之今日，固有任廠商將極為不
    同之商品放在相同之銷售管道及場所展示、銷售，以便降低成本或增加其賣點，
    惟顯難執此同一場所銷售之現象，資為同時陳列、販賣或展售之商品即屬類似商
    品之理由。另原告提出之模型目錄，觀其內容有衛浴配件及磁磚之內涵，惟上開
    資料並無據為原告註冊之商標所指定使用之商品與參加人申請系爭商標所指定使
    用之商品係類似商品之理。至原告主張中華電信之工商採購電話號碼簿登載有多
    家同時販售進口磁磚及衛浴設備之廠商、原告本身即為同時銷售磚、瓦及衛浴設
    備之建材公司、會計師公會於八十七年一月一日所印之公司行號營業項目代碼表
    將建材零售業之分類同為F211010分類編號之同一細類、整間浴廁須有瓷磚及馬
    桶、浴缸、洗手台才能有一個美觀的浴廁云云，均非審定類似商品之準據，綜合
    上情，原告主張參加人申請註冊之商標所指定使用之商品與據爭商標所指定使用
    之商品類似一節，尚屬無據，從而此部分主張亦為無理由。
六、綜上所述，原告既乏證據足以證明其註冊之「KARAT」服務標章係著名之商標或
    服務標章，則參加人申請註冊之「KARAT」商標，即無違反商標法第三十七條第
    七款之規定；另參加人申請註冊之上該商標指定使用之浴缸、小便池、盥洗台、
    洗面槽、洗臉台、馬桶、抽水馬桶、電話式蓮蓬頭商品，既難認定與原告註冊商
    標所指定使用之泥、石灰、磚瓦商品，係屬類似商品，則亦無違反同法第三十七
    條第十二款規定，從而被告對於原告申請評定，加以審查，認定原告主張無理由
    ，以八十九年七月二十一日中台評字第八八七○七○號商標評定書為申請不成立
    之處分，於法並無不合。訴願決定予以維持，亦無違誤，原告起訴意旨仍執前詞
    ，請求撤銷訴願決定及原處分，為無理由，應予駁回。
七、兩造法律關係及事實已臻明確，其他攻擊防禦方法及所提證據（如參加人雖在外
    國早已註冊，而遲至八十五年間始在我國申請註冊、經濟部之公司執照無英文之
    登記，故外文「KARAT」，依我國之國情應視為著名標章等），核與前開論斷結
    果無礙，爰不再逐一論述，併此敘明。
據上論結，本件原告之訴為無理由，爰依行政訴訟法第九十八條第三項前段，判決如
主文。
中　　華　　民　　國　　　九十一　　年　　　一　　　　月　　二十四　　　日
                          臺北高等行政法院  第三庭
                                    審判長  法  官  徐瑞晃
                                            法  官  吳慧娟
                                            法  官  曹瑞卿
右為正本係照原本作成。
如不服本判決，應於送達後二十日內，向本院提出上訴狀並表明上訴理由，如於本判
決宣示後送達前提起上訴者，應於判決送達後二十日內補提上訴理由書（須按他造人
數附繕本）。
中　　華　　民　　國　　　九十一　　年　　　一　　　　月　　二十五　　　日
                                           書 記 官  吳芳靜
